臺灣高等法院刑事裁定
109年度毒抗字第310號
抗  告  人
即  被  告  謝承穎



上列抗告人即被告因違反毒品危害防制條例案件，不服臺灣桃園
地方法院109年度毒聲字第500號，中華民國109年11月19日裁定
（聲請案號：臺灣桃園地方檢察署109年度毒偵字第4734號），
提起抗告，本院裁定如下：
    主  文
抗告駁回。
    理  由
一、原裁定意旨略以：
　㈠抗告人即被告（下稱抗告人）甲○○基於施用第二級毒品之犯
    意，於民國109年7月20日下午8時許，在桃園市○○區○○路0號
    620B館253室，施用第二級毒品大麻1次，此部分事實經抗告
    人坦承不諱，其經警採尿送驗之結果，呈大麻陽性反應，堪
    以認定。
　㈡本件抗告人前未曾因違反毒品危害防制條例案件，經法院裁
    定令入勒戒、戒治處所施以觀察、勒戒或強制戒治，有本院
    被告前案紀錄表附卷可稽。是檢察官向原審法院聲請裁定抗
    告人入勒戒處所觀察、勒戒，已合與毒品危害防制條例第20
    條第1項之法定要件，原審法院並審酌卷存事證，聲請意旨
    尚無違法之情，聲請人為本件聲請，並無濫用裁量權之情形
    。從而，本件聲請為有理由，應予准許，應令抗告人入勒戒
    處所觀察、勒戒，其期間不得逾2月等語。
二、抗告意旨略以：抗告人除說明其學經歷外，並稱將坦然面對
    司法，於羈押期間持續充實知識，以求心靈充實並斷絕空虛
    感，以免再次重蹈毒品之覆轍，交保後亦自費參加戒癮治療
    ，並持續運動，藉由強健身心以對抗毒品，現並善用自身所
    學，架設相關反毒網站，利用自身經驗幫助其他染毒者戒絕
    毒癮，請求慮及抗告人戒絕毒癮之努力，及前無刑事前科紀
    錄，再考量抗告人具備特殊專長，倘入所觀察、勒戒，將使
    學業及工作均失依靠，國家亦將因此失去人才，給予戒癮治
    療之機會。　
三、抗告人於本案所為施用第二級毒品犯行之時間為109年7月20
    日，且其前無施用毒品前科，有本院被告前案紀錄表在卷可
    按，此次初犯毒品危害防制條例第10條第2項施用第二級毒
    品罪，應適用同條例第20條第1項處理。而按「犯第10條之
    罪者，檢察官應聲請法院裁定，或少年法院（地方法院少年
    法庭）應先裁定，令被告或少年入勒戒處所觀察、勒戒，其
    期間不得逾2月」、「觀察、勒戒後，檢察官或少年法院（
    地方法院少年法庭）依據勒戒處所之陳報，認受觀察、勒戒
    人無繼續施用毒品傾向者，應即釋放，並為不起訴之處分或
    不付審理之裁定；認受觀察、勒戒人有繼續施用毒品傾向者
    ，檢察官應聲請法院裁定或由少年法院（地方法院少年法庭
    ）裁定令入戒治處所強制戒治，其期間為6個月以上，至無
    繼續強制戒治之必要為止。但最長不得逾1年」，毒品危害
    防制條例第20條第1項、第2項分別定有明文。又同條例第24
    條雖經修正，但尚未生效，原第24條第1項、第3項分別規定
    「本法第20條第1項及第23條第2項之程序，於檢察官先依刑
    事訴訟法第253條之1第1項、第253條之2之規定，為附命完
    成戒癮治療之緩起訴處分時，或於少年法院（地方法院少年
    法庭）認以依少年事件處理法程序處理為適當時，不適用之
    」、「第1項所適用之戒癮治療之種類、其實施對象、內容
    、方式與執行之醫療機構及其他應遵行事項之辦法及完成戒
    癮治療之認定標準，由行政院定之」。可見立法者旨在設計
    多元處遇，以達對施用毒品者有效之治療，而究採機構或社
    區處遇方式，則賦予檢察官裁量權，與聲請觀察、勒戒應經
    法院裁定截然不同，該兩種處遇方式，乃並行而非何者優先
    ，檢察官自得按照個案情形，依法裁量決定採行何者為宜，
    法院原則上應尊重檢察官職權之行使，僅就檢察官之判斷有
    違背法令、事實認定有誤或其他裁量重大明顯瑕疵等事項，
    予以有限之低密度審查。
四、為使檢察官上開關於處遇方式之裁量有其準則可憑，且具體
    化戒癮治療之實施辦法，行政院依現仍有效之同條例第24條
    第3項之授權，訂定「毒品戒癮治療實施辦法及完成治療認
    定標準」，其中第2條第2項明定：「被告有下列情事之一時
    ，不適合為附命完成戒癮治療之緩起訴處分。但無礙其完成
    戒癮治療之期程者，不在此限：一、緩起訴處分前，因故意
    犯他罪，經檢察官提起公訴或判決有罪確定。二、緩起訴處
    分前，另案撤銷假釋，等待入監服刑。三、緩起訴處分前，
    另案羈押或執行有期徒刑。」考其理由，除衡量各款情事對
    戒癮治療之期程可能實際有所妨礙之外，根據刑事訴訟法緩
    起訴處分之要件而為體系觀察，該標準亦認應考量被告前案
    素行狀況，以決定被告是否適宜接受附命完成戒癮治療之緩
    起訴處分，尤以其中第1款便係如此，畢竟檢察官是否為緩
    起訴處分，仍應參酌「刑法第57條所列事項（按如第4款犯
    罪行為人之生活狀況、第5款之品行等）及公共利益之維護
    」（刑事訴訟法第253條之1第1項參照），並非被告初犯施
    用毒品罪，便可逕認被告適宜接受戒癮治療，或認對之為緩
    起訴處分乃適當，併此指明。
五、經查：
  ㈠上開施用毒品之事實，業據抗告人於警詢及偵查中坦承不諱
    ，另有刑案現場照片、自願受搜索同意書、桃園憲兵隊搜索
    扣押筆錄、扣押物品目錄表、扣押物品收據在卷可查，以及
    扣案之大麻植株13株、乾燥大麻8包、大麻種子5包及菸草、
    研磨器機1個等物為憑，而上開乾燥大麻8包、大麻種子5包
    及菸草，經鑑定後均檢出第二級毒品四氫大麻酚之成分，此
    有憲兵指揮部刑事鑑識中心109年7月28日憲隊桃園字第1090
    000503號鑑定書在卷可稽；又抗告人之尿液經以酵素免疫分
    析法及氣相層析質譜儀分析法檢驗，尿液中確實檢出大麻陽
    性反應，檢體編號核亦相符，有姓名編號對照表及該中心10
    9年7月28日憲隊桃園字第1090000504號鑑定書在卷可參，足
    認抗告人之自白與事實相符，是其施用第二級毒品大麻之犯
    行堪以認定。
  ㈡抗告人未曾犯施用毒品罪，此次為初犯，其雖提出衛生福利
    部桃園療養院之醫療費用收據，稱其業已自費接受戒癮治療
    ，惟抗告人除上開施用第二級毒品之犯行外，另因涉嫌意圖
    供栽種之用而走私運輸大麻種子、製造第二級毒品（大麻）
    及持有第二級毒品（3，4-亞甲基雙氧甲基安非他命等），
    而經警移送後，由檢察官提起公訴，此有桃園憲兵隊刑事案
    件報告書、臺灣桃園地方檢察署109年度偵字第22407、2424
    0、32062號起訴書在卷可稽，前開案件既仍由原審法院以10
    9年度訴字第1178號案件審理中，抗告人涉及製毒之重罪，
    又另持有截然不同種類之含有第二級毒品成分之膠囊、顆粒
    ，足見涉毒非淺，衡量其曾因此案於109年7月24日羈押至同
    年10月30日具保停押出所，並非如其所述一旦接受勒戒，研
    究、工作等便會中斷再無法繼續，參酌上開毒品戒癮治療實
    施辦法及完成治療認定標準第2條第2項、刑事訴訟法第253
    條之1第1項之明文規定及精神，檢察官於聲請書敘明聲請觀
    察、勒戒之理由為抗告人上開另案遭羈押、起訴之事實，原
    審認定檢察官並無濫用裁量權之情形，核無違誤。
  ㈢抗告人雖稱其自費參加戒癮治療，努力戒絕毒癮、坦然面對
    司法，並提出其於中央大學之指導教授、國家中山科學研究
    院主管之信函為佐。然如前述，本案並非單純之施用第二級
    毒品犯行，抗告人尚涉嫌製造及持有第二級毒品，尤其製造
    毒品為我國法令所嚴禁，抗告人竟仍執意為之，可見並非一
    時失慮而涉毒，確有透過更有拘束力之觀察、勒戒程序，確
    保其能真正戒癮並遠離毒品，尚無法因為此等信函而認定檢
    察官之裁量有何違法或失當之處。
六、綜上，原審依上開卷證資料，認抗告人施用第二級毒品犯行
    明確，故依檢察官聲請，裁定抗告人應送勒戒處所執行觀察
    、勒戒，期間不得逾2月，核屬有據，抗告人執前詞提起抗
    告，請求撤銷原裁定，給予戒癮治療之機會，為無理由，應
    予駁回。
七、據上論斷，應依刑事訴訟法第412條，裁定如主文。
中　　華　　民　　國　　109 　年　　12　　月　　29　　日
                    刑事第八庭  審判長法　官  陳世宗
                                      法　官  周明鴻
                                      法　官  吳勇毅
以上正本證明與原本無異。
不得再抗告。
                                      書記官  許家慧
中　　華　　民　　國　　109 　年　　12　　月　　29　　日